【裁判字號】    99,抗,1332
【裁判日期】    990902
【裁判案由】    拆屋還地
【裁判全文】
臺灣高等法院民事裁定                  99年度抗字第1332號
抗  告  人  祭祀公業廖逸南
法定代理人  乙○○
代  理  人  黃丁風律師
            黃雅羚律師
            黃敬唐律師
上列抗告人因與相對人金珠倉儲股份有限公司、甲○○間拆屋還
地事件，對於中華民國99年7 月16日臺灣基隆地方法院97年度訴
字第529號所為裁定提起抗告，本院裁定如下：
    主  文
原裁定廢棄，發回臺灣基隆地方法院。
    理  由
一、原裁定意旨略以：抗告人原係對金珠倉儲股份有限公司 (下
    稱金珠公司)提起訴訟，請求依民法第767條之規定，判決金
    珠公司將坐落臺北縣瑞芳鎮○○○段魚坑小段240之1、24
    7、250等3筆地號土地 (下稱系爭土地)上如原裁定附圖所示
    編號240之1A、247之A、247之B、250之A、250之B、250之C
    部分，面積共計1,351平方公尺之地上物 (下稱系爭地上物)
    拆除，並將上開占有之土地返還抗告人。嗣於民國(下同)99
    年5月25日(原裁定誤繕為24日) 未得金珠公司同意，請求將
    被告變更為甲○○，並求為判決甲○○應將系爭土地上如原
    裁定附圖所示之系爭地上物拆除，並將上開占有之土地返還
    抗告人。本件訴之變更未經金珠公司同意，且變更前、後之
    基礎事實非同一，並有礙甲○○之防禦及訴訟之終結，因而
    駁回抗告人變更之訴。
二、抗告意旨略以：抗告人原起訴之請求及變更之訴乃基於同一
    基礎事實，且有關租賃契約關係有無合法終止、有無溢付租
    金等訴訟爭點及本案卷附之訴訟資料、證據資料，均有得以
    繼續引用之價值及可能性，依民事訴訟法第255條第1項第2
    、7款之規定，自得為訴之變更云云。
三、按訴狀送達後，原告不得將原訴變更或追加他訴，但有下列
    各款情形之一者，不在此限：二、請求之基礎事實同一者；
    七、不甚礙被告之防禦及訴訟之終結者，民事訴訟法第255
    條第1 項第2、7款定有明文。次按為擴大訴訟制度解決紛爭
    之功能，避免當事人就同一訴訟資料另行起訴，浪費當事人
    及法院之勞力、時間、費用，民事訴訟法第255條第1項第2
    款規定請求之基礎事實同一者，原告得為訴之變更或追加，
    。此所謂請求之基礎事實，非僅指同法第244條第1項第2 款
    之原因事實，亦包括為判決基礎之相關事實 (最高法院98年
    度台抗字534號裁定參照)。又，民事訴訟法第255條第1項第
    2 款所謂請求之基礎事實同一，係指變更或追加之訴與原訴
    之主要爭點有其共同性，各請求利益之主張在社會生活上可
    認為同一或關連，而就原請求之訴訟及證據資料，於審理繼
    續進行在相當程度範圍內具有同一性或一體性，得期待於後
    請求之審理予以利用，俾先後兩請求在同一程序得加以解決
    ，避免重複審理，進而為統一解決紛爭者即屬之 (最高法院
    97年度台抗字第68號裁定參照)。
四、查本件抗告人於原法院起訴時固係依民法第767條第1項前段
    、中段規定，請求金珠公司將伊所有系爭土地上如原裁定附
    圖所示之系爭地上物拆除，並將上開占有之土地返還伊之判
    決，有抗告人所提起訴狀、民事辯論意旨狀在卷可參 (見原
    法院卷第4-5頁、第87-89頁)，嗣於99年5月25日請求變更被
    告為甲○○，並依上開規定，請求甲○○將伊所有系爭土地
    上如原裁定附圖所示之系爭地上物拆除，並將上開占有之土
    地返還伊之判決，亦有抗告人所提民事補充(三)狀附卷可稽(
    見原法院卷第230-233頁)，金珠公司對此固未同意，惟觀抗
    告人原訴與變更後之新訴所為之請求，皆係因其所有之系爭
    土地遭他人之地上物無權占有而生之爭執，請求之基礎事實
    並無不同，且卷內資料 (如現場勘驗筆錄、照片、臺北縣瑞
    芳地政事務所經原法院囑辦系爭土地使用面積測量土地複丈
    成果圖等資料) 尚可供新訴利用，不甚礙訴訟之終結。抗告
    人為本件訴之變更，雖未經金珠公司同意，然請求之基礎事
    實同一，且不甚礙甲○○之防禦及訴訟之終結，依上開說明
    ，非不得准許之。原法院以訴之變更未經金珠公司同意，且
    變更前、後之基礎事實非同一，並有礙甲○○之防禦及訴訟
    之終結，因而駁回抗告人變更之訴，尚有違誤。抗告意旨指
    摘原裁定不當，求予廢棄，為有理由，應予准許。
五、據上論結，本件抗告為有理由，爰裁定如主文。
中    華    民    國    99    年    9     月    2     日
                    民事第十四庭
                        審判長法  官  林恩山
                              法  官  陳雅玲
                              法  官  黃國忠
正本係照原本作成。
本裁定除以適用法規顯有錯誤為理由外，不得再抗告。如提起再
抗告，應於收受後10日內委任律師為代理人向本院提出再抗告狀
。並繳納再抗告費新台幣１千元。
中    華    民    國    99    年    9     月    7     日
                              書記官  陳明俐

司法院資訊處製作；財團法人民間司法改革基金會備份。
